【裁判字號】    90,訴,78
【裁判日期】    900907
【裁判案由】    懲治盜匪條例等
【裁判全文】
台灣台中地方法院刑事判決                              九十年度訴字第七八號
    公  訴  人  台灣台中地方法院檢察署檢察官
    被      告  丙○○
    指定辯護人  本院公設辯護人乙○○
右列被告因懲治盜匪條例等案件，經檢察官提起公訴（八十九年度偵字第一六七二二
號），本院判決如左：
    主    文
丙○○意圖為自己不法之所有，而侵占離本人所持有之物，處罰金伍佰元，如易服勞
役，以佰元折算壹日；又意圖為自己不法所有，以強暴致使不能抗拒而使他人交付
其物，處有期徒刑捌年，扣案之鑰匙壹支、西瓜刀壹把、安全帽壹頂，均沒收。
    事    實
一、丙○○前曾於民國（下同）八十二年十二月三十一日因施用毒品案件，經本院判
    處有期徒刑三年二月，於八十三年三月二日經台灣高等法院台中分院判決上訴駁
    回而告確定，於八十三年十二月十三日送監執行；復因施用毒品案件，於八十四
    年一月二十日經本院判處有期徒刑三年十月，於八十四年二月二十八日判決確定
    ，於八十四年三月十八日接續執行，於八十八年一月十一日縮短刑期假釋出獄，
    期間至九十年十月二十六日始行屆滿；詎仍不知悔改，於假釋期間內，因竊盜罪
    ，經本院判處罰金五千元，於八十九年三月十三日判決確定，於八十九年六月十
    二日繳納罰金執行完畢；復因於八十九年四月間連續竊盜，經本院於八十九年十
    月五日判處有期徒刑八月，於八十九年十月六日判決確定，嗣其假釋經撤銷後，
    於八十九年十二月二日入監執行殘刑有期徒刑二年九月十五日，並與前竊盜罪之
    有期徒刑八月接續執行，期間至九十四年二月二十六日始行屆滿。
二、詎丙○○於前開假釋期間內，不知悔改，於八十九年七月間某日，在台中縣大安
    鄉某西藥房前，見楊艷秋所有車牌號碼ＳＰＺ－００九號輕型機車車牌一面（該
    車牌於八十九年三月十五日下午六時許，在台中縣大甲鎮○○路五十號前，發現
    遭竊）為脫離本人所持有之物，竟意圖為自己不法之所有，將該車牌侵占入己；
    嗣丙○○因缺錢花用，竟另基於意圖為自己不法所有之犯意，先於八十九年八月
    十五日下午五時許，持其所有自備之鑰匙一支，在台中縣大甲鎮○○路二七二號
    前，竊取陳麗娟所有而由陳文志使用停放在該處之車牌號碼ＱＰＸ－六三八號輕
    型機車一輛，得手後迅即逃離，並將機車騎回其在台中縣大安鄉○○路一七六巷
    三十號住處，將該機車ＱＰＸ－六三八號車牌卸下後，再懸掛其前開侵占入己之
    楊艷秋所失竊之ＳＰＺ－００九號車牌，隨即於同日晚上持其所有西瓜刀一把放
    置於機車置物箱內，並戴上其所有黑色全罩式安全帽，騎乘業已改懸ＳＰＺ－０
    ０九號車牌之機車，沿途尋找目標，準備伺機強劫財物，於同日晚上九時許，丙
    ○○騎乘機車至台中縣大甲鎮○○路○段三二一之一號「金錢豹檳榔攤」附近，
    見該檳榔攤僅有甲○○一人看店，隨即停車，先持前開西瓜刀藏於背後，進入該
    檳榔攤，隨即持西瓜刀指向甲○○胸口近脖子處（未觸及身體），並對甲○○嚇
    令要搶劫，而以此強暴方式，致甲○○不能抗拒，而自抽屜內取出新臺幣（下同
    ）二千元交付予丙○○，而丙○○並將置放在櫃台上五十元硬幣十三枚取走，總
    計得款二千六百五十元。丙○○得手後，即騎乘前開機車逃逸。嗣於同日晚上九
    時三十分許，丙○○將機車騎至台中縣大甲鎮○○路、育英路口處撥打公用電話
    時，為陳文志發現遭竊之機車，報警當場查獲，在機車置物箱內查獲前開西瓜刀
    一把及所戴黑色全罩式安全帽一頂扣案，並在丙○○身上查獲注射針筒一支、美
    娜水四瓶（違反毒品危害防制條例部分，由公訴人另行偵查中）及強劫所得二千
    六百五十元，並因而查知前開持刀強劫之情。
三、案經台中縣警察局大甲分局移送台灣台中地方法院檢察署檢察官偵查起訴。
    理    由
一、訊據被告丙○○對於右揭事實，業據其於警、偵訊及本院審理時，供承不諱，惟
    辯稱：我當時有帶刀進檳榔攤，但是我放在腰際沒有拿出來，我沒有拿刀對著被
    害人甲○○云云。經查：
  (一)右揭被告侵占車牌號碼ＳＰＺ－００九號車牌一面，及竊取陳麗娟所有而由陳文
    志使用車牌號碼ＱＰＸ－六三八號輕型機車號之情，核與被害人楊艷秋、陳文志
    分別於警、偵訊時指訴情節大致相符，復贓物認領保管單二紙、車輛竊盜、車牌
    我竊資料個別查詢報表－查詢車輛認可資料二紙、車輛車牌失竊作業－查獲車輛
    認可資料一紙、台中縣警察局尋獲車牌、車輛電腦輸入單二紙、機車照片一幀附
    卷可稽，復有被告所有鑰匙一支扣案足資佐證。
  (二)而被告持其所有西瓜刀一把，指向被害人甲○○胸口近脖子處，並對甲○○嚇令
    要搶劫，而以此強暴方式，致甲○○不能抗拒，而自抽屜內取出二千元交付予被
    告，而被告並將置放在櫃台上五十元硬幣十三枚取走，總計得款二千六百五十元
    之情，核與被害人甲○○於警訊及本院審理時指訴情節大致相符，並有贓物認領
    保管單一紙、照片四幀附卷可稽，復有西瓜刀一把、黑色全罩式安全帽一頂扣案
    足資佐證。矧，參與被告於本院最初審理時，係供述西瓜刀放在機車置物箱，並
    未帶入檳榔攤內，待被害人甲○○到庭指訴後，始坦承確有將西瓜刀帶入檳榔攤
    內。是以，被告既已先行準備西瓜刀，再行竊取他人機車，更換車牌，則其自始
    即有持西瓜刀強劫他人財物之意圖存在，則其在發現下手目標後，焉有可能不持
    西瓜刀以為工具，更何況被害人甲○○亦已明確指訴被告確實持西瓜刀指向其胸
    口近脖子處。如是，被告所辯：我沒有拿刀對著被害人甲○○云云，無非係圖避
    重就輕卸責之詞，委無足採。
  (三)綜上，事證明確，被告右揭犯行，洵堪認定。
二、核被告所為，係犯刑法第三百三十七條之侵占離本人所持有之物罪、同法第三百
    二十條第一項竊盜罪，及懲治盜匪條例第五條第一項第一款之盜匪罪（被告取被
    害人財物為六百五十元，而使被害人交付財物二千元，故以使他人交付其物情節
    較重）。被告所犯竊盜罪、盜匪罪二罪之間，有方法結果之牽連關係，依刑法第
    五十五條之規定，應從較重之盜匪罪處斷。被告所犯侵占離本人所持有之物罪、
    盜匪罪二罪之間，犯意各別，行為互殊，應予分論併罰。公訴人雖認為被告所犯
    刑法第三百三十七條之侵占遺失物罪、同法第三百二十條第一項竊盜罪，及懲治
    盜匪條例第五條第一項第一款之盜匪罪三罪間，具有方法結果之牽連關係，惟以
    被告侵占車牌之時間，係在八十九年七月間某日，與被告竊取機車之時間八十九
    年八月十五日，業已相距近一月，矧被告於偵查時亦供述：「因為機車是偷的。
    是臨時起意去偷車要搶劫。」等語，如是，被告所犯侵占遺失物罪、盜匪罪二罪
    間，尚難認為具有牽連犯之裁判上一罪關係，公訴人所認尚有未洽。爰審酌被告
    已有二次施用毒品不良素行，於假釋期間，不知戒慎警惕，再犯竊盜罪，經判處
    罰金執行完畢，仍不知悔改，再犯本件侵占罪，並因缺錢花用，先行竊取他人機
    車充當交通工具，並攜帶西瓜刀一把，伺機尋找行搶之目標，嚴重危害社會秩序
    、安全，及他人身體、財產安全，事後猶欲狡飾犯行，足見其毫無悔意，惟念其
    犯後態度尚良好，及強劫所得財物僅二千六百五十元，並已發還被害人等一切情
    狀，分別量處如主文所示之刑，並就罰金部分諭知易服勞役之折算標準，以資懲
    儆。公訴人雖具體求處有期徒刑六年，惟查懲治盜匪條例第五條第一項之法定刑
    為無期徒刑或七年以上有期徒刑，而本案並無刑罰減輕事由，故公訴人僅具體求
    處有期徒刑六年，顯屬不合。至於扣案之鑰匙一支、西瓜刀一把，及安全帽一頂
    ，為被告所有供犯前開之罪所用之物，業據被告供明在卷，爰依刑法第三十八條
    第一項第二款之規定，予以宣告沒收。至於被告強劫所得二千六百五十元，業已
    發還被害人甲○○，有贓物認領保管單一紙在卷可稽，自不庸再為發還之諭知，
    附予敘明。
據上論斷，應依刑事訴訟法第二百九十九條第一項前段，懲治盜匪條例第五條第一項
第一款、第八條，刑法第三百三十七條、第三百二十條第一項、第四十二條第二項、
第五十五條、第三十八條第一項第二款，罰金罰鍰提高標準條例第一條前段、第二條
，判決如主文。
中      華      民      國    九十      年      九      月      七      日
                                臺灣臺中地方法院刑事第四庭
                                    法  官  顏    世    傑
右正本證明與原本無異。
如不服本判決，應於判決送達後十日內，向本院提出上訴狀（應附繕本）。
                                    書記官
中      華      民      國    九十      年      九      月      十二    日
附錄本案論罪科刑法條：
刑法第三百三十七條：
  意圖為自己或第三人不法之所有，而侵占遺失物、漂流物或其他離本人所持有之物
  者，處五百元以下罰金。
刑法第三百二十條第一項：
  意圖為自己或第三人不法之所有，而竊取他人之動產者，為竊盜罪，處五年以下有
  期徒刑、拘役或五百元以下罰金。
懲治盜匪條例第五條第一項第一款：
  有左列行為之一者，處無期徒刑或七年以上有期徒刑：
  一  意圖為自己或第三人不法所有，以強暴、脅迫、藥劑、催眠術或他法，致使不
      能抗拒而取他人之物或使其交付者。


司法院資訊處製作；財團法人民間司法改革基金會備份。
